臺灣嘉義地方法院民事判決　　　　　　　 99年度訴字第658號
原　　　告　陳戊興
被　　　告　陳新埤
　　　　　　陳世杰
前列共同
訴訟代理人　陳明月
被　　　告　吳拱照
上列當事人間損害賠償事件，本院於民國99年12月29日言詞辯論
終結，判決如下：
    主      文
原告之訴駁回。
訴訟費用由原告負擔。
    事實及理由
一、原告主張：
  (一)依鈞院89年度訴字第398 號民事判決、96年度簡上字第103
    號民事判決，訴外人陳劉金芬（已於民國99年3 月28日過世
    ）無權利向原告索取租金或設備；復依95年度重訴字第89號
    民事判決，訴外人陳劉金芬未返還台南中小企業銀行（下簡
    稱臺南企銀）貸款前，同樣無主張權利之資格，故訴外人陳
    劉金芬及被告陳新埤所為違法亂紀行為，造成原告超過新台
    幣（下同）800 萬元之損害，應予賠償。又被告陳新埤夫婦
    假收取租金或取回設備或維修為由，或親自率領或教唆、懸
    賞黑道流氓之輩騷擾、破壞、毀損、佈毒、妨害自由，導致
    養雞場嚴重損失，僅89年4 月分該次造成養雞場損失354 萬
    1,139 元；再者，原告承租養雞場，訴外人陳劉金芬應將土
    地及養雞場租予原告，應予完整健全之經營使用權，因出租
    人陳劉金芬未善盡出租人之義務，造成原告之損失及訴訟費
    用應予賠償，且依86年度認字第20871 號經認證之雞舍租賃
    契約書，無論租金係2 萬元或20萬元，既然出租，就應給予
    健全之經營場所，然竟讓訴外人陳劉金芬拐欺、詐騙400 萬
    餘元，卻未繳涉案養雞場臺南企銀貸款分文本息，明顯係預
    謀、背信、詐欺行為，應予賠償。另陳劉金芬夫婦自86年2
    月下旬起，藉口租金遲早要支付，假借生意週轉需要、轉貸
    等表面合理理由，拐欺詐騙400 餘萬元，未繳交臺南企銀分
    文本息，依雞舍租賃契約書應返還實付412 萬元，減租金72
    萬元及押租金66萬元計274 萬元，或可舉證378 萬元減72萬
    元再減66萬元計246 萬元，依法溢收款應予返還。
  (二)依98年度重上字第68號塗銷所有權移轉登記事件，台灣高等
    法院台南分院於98年11月12日準備程序筆錄，被告吳拱照承
    認願意依民法第113 條規定回復原狀，致陳劉金芬主張要求
    被告吳拱照依89年度訴字第737 號民事判決強制執行，造成
    原告損失而請求賠償。因依民法第113 條之規定，無效法律
    行為之當事人，於行為當時，知其無效或可得而知者，應負
    回復原狀或損害賠償之責任；再按民法第91條之規定，依第
    88條、第89條之規定，撤銷意思表示時，表意人信其意思表
    示為有效而受損害之相對人或第三人應負法律賠償責任，但
    其撤銷原因受害人明知或可得而知者，不在此限。依89年上
    字第29號事件於89年3 月3 日審理筆錄及歷次出庭，被告吳
    拱照都表示養雞場已無吳拱照之權利，全部出售予訴外人林
    聰猛、林啟文父子，致原告為錯誤判斷，於88年度易字第12
    56號、1429號刑事案件接受和解，訴外人林聰猛、林啟文父
    子當庭表示祇要不再告其等，原告可無償使用養雞場，故被
    告吳拱照應負損害賠償責任。又依鈞院89年度訴字第737 號
    民事判決內容，被告吳拱照受制於民法第180 條第1 款規定
    ，而拒收2 萬元租金，復未催繳或訴請支付租金，明知強制
    執行明顯傷害原告權利，就配合陳劉金芬之要求進行強制執
    行，明顯傷害原告之名譽與權利，故請求賠償。因為被告吳
    拱照之不法，造成原告自87年5 月起，經歷10餘年之苦難，
    此種走也走不了，留下而努力工作，復不得安寧之日子，所
    為不法者應負損害賠償責任。
  (三)綜上，被告陳新埤及訴外人陳劉金芬夫婦不法作為可謂罄竹
    難書，危害國家、社會及原告，縱判決陳劉金芬之繼承人賠
    償，對原告僅係如鈞院99年度司執字第7702號之66萬元債權
    憑證，原告祇是再犧牲裁判費與訴訟心力，原告一家需要生
    活，南北奔波打零工、耕作，以維持一家生計，原告堂堂嘉
    農子弟，有著專業技能，在養雞場有極高之成就，遭被告這
    群人玩弄死了，實對不起國家社會及恩師辛苦培育，對不起
    父母養育之恩，因此請求損害賠償非原告本意，但是要配合
    儘快將涉案之養雞場土地解決。為此，依民法第91條、第11
    3 條之規定，請求被告共同賠償240 萬元等語，並聲明：被
    告應給付原告240 萬元、訴訟費用由被告負擔。
二、被告部分：
  (一)被告陳新埤、陳世杰則以：原告於86年3 月1 日起至89年3
    月1 日止承租被告所有坐落嘉義縣番路鄉○路段367 之1 、
    417 之1 、420 、420 之2 、420 之3 等五筆土地上之建物
    即雞舍大小共16棟、住宅1 棟及養雞器具等（下稱系爭承租
    物），每月租金12萬元，並非原告謊稱之租金僅2 萬元，亦
    非無期限之租賃，而依據雙方之雞舍租賃契約書第6條 約定
    ，甲方即訴外人陳劉金芬如有將雞舍住宅基地需要變更用途
    及出賣時，乙方即原告願意配合，應無條件歸還甲方絕無異
    議，而法院之拍賣亦形同出賣，雖系爭承租物及土地於87年
    5 月15日遭貸款銀行拍賣，並由被告吳拱照拍定，因拍定人
    拍賣取得農地程序涉有瑕疵，歷經數年訴訟，終於95年度上
    更字第12號判決該農地買賣關係不存在，並由債權人吳拱照
    聲請執行，於99年9 月9 日以鈞院98年度司執字第34330 號
    強制執行原告搬遷完畢；又承租人即原告於租賃屆期拒不搬
    遷，在訴訟期間，乘人之危，惡意霸占系爭養雞場長達11
    年之久，租金已積欠高達1,500 萬元，均未給付，在此期間
    舉凡派人前往養雞場，商請其搬遷時遭拒，反遭原告以恐嚇
    及傷害罪屢次提告，態度極為囂張，毫無天理可言，最終均
    為不起訴處分，徒浪費司法資源而已。再者，原告前揭所述
    ，與事實完全不符，顛三倒四、扭曲事實，訴外人林聰猛、
    林啟文父子無法承諾原告占有使用，原告自87年間起惡意侵
    占，無權占用系爭養雞場達11年之久猶未滿足，此期間上演
    飼養霸王雞以牟利，到處亂投狀、混淆視聽，想盡不法手段
    意圖長期霸佔養雞場，對被告而言，實欠缺公平與正義，其
    行徑堪稱無權占有他人之財產，而原告所承租之農地，其法
    拍之情事，被告與吳拱照始為雙方關係人，原告之租賃期限
    早已屆滿，且不論原告是否支付租金予被告任一方，並無一
    方與其續約，從情理法論，原告早已該搬遷，竟惡人先告狀
    ，徒嘆法理何在？所幸業已於99年9 月9 日強制執行令其搬
    遷在案，還回公道，因此致原告心生不平，再興訴訟，實莫
    可奈何等語。
  (二)被告吳拱照則以：前揭土地被告標到後，已經12年多都是原
    告使用，原告拒不返還土地，且未支付租金，被告自87年拍
    定取得土地後，原告均未支付租金。又於鈞院88年度易字12
    56、1429號刑事案件審理時，當時訴外人林聰猛、林啟文父
    子並無與原告和解，只要原告不告其二人，就可提供原告無
    償使用養雞場土地，亦無經過被告吳拱照確認之情事，當時
    於89年3 月1 日租賃契約到期，被告等向原告催討，原告拒
    不返還土地，若前去催討，原告就說害死其雞隻，被告未同
    意給原告使用，被告沒有那麼傻，以1500多萬元購買之土地
    提供原告使用，原告與我非親非故，不可能提供原告無償使
    用，而當時租金原為每月12萬元，原告僅要支付2 萬元，被
    告當然拒收，原告強占法拍土地，玩弄司法，無權占有系爭
    土地。又縱原告養雞場受有損失等情，業已經超過請求時間
    了，且那時係雞瘟情形所造成，原告以前也已經告過了等語
    ，資為抗辯，被告等均聲明：原告之訴駁回、訴訟費用由原
    告負擔。
三、本件訴外人陳劉金芬已於99年3 月28日死亡，除繼承人即被
    告陳新埤、陳世杰外，其餘繼承人陳嬋娟、陳明月、陳世明
    均已拋棄其等對陳劉金芬之繼承權，故陳劉金芬之繼承人為
    被告陳新埤、陳世杰等情，有戶籍謄本及本院依職權調取99
    年度繼字第593 、594 及650 號陳報遺產清冊、拋棄繼承民
    事卷宗核閱無誤，應堪採信。是以，原告主張訴外人陳劉金
    芬有前揭致其受有損失之情事，另以陳劉金芬之繼承人即被
    告陳新埤、陳世杰為被告，於法尚無不符，合先敘明。
四、按民法第425 條第1 項規定，出租人於租賃物交付後，承租
    人占有中，縱將其所有權讓與第三人，其租賃契約對於受人
    仍繼續存在，此為所有權讓與不破租賃之原則。出租人將已
    交付承租人之租賃物之所有權讓與他人，出租人毋須為租賃
    債權讓與之意思表示，承租人與受讓人間亦毋須另立租賃契
    約，受讓人於受讓租賃物之所有權時，當然與承租人發生租
    賃關係，即受讓人當然繼受出租人行使或負擔租賃契約所生
    之權利義務。又上述租賃物所有權讓與，包括強制執行拍賣
    之所有權移轉在內，此有最高法院23年上字第3092號判例、
    同院92年度台上字第315 號、78年度台上字第613 號裁判意
    旨可資參照。次按，承租人於租賃關係終止後，應返還租賃
    物，民法第455 條前段亦有明文。經查：
  (一)緣本件原告與訴外人陳劉金芬於86年3 月27日訂立雞舍租賃
    契約，由訴外人陳劉金芬將其所有坐落嘉義縣番路鄉○路段
    367 之1 、417 之1 、420 、420 之2 、420 之3 等五筆土
    地上之系爭建物即雞舍大小共16棟、住宅1 棟及養雞器具等
    物出租予原告，租期自86年3 月1 日起至89年3 月1 日止，
    如欲續租，應另訂租約書，並約定租賃期間出租人如有將本
    雞舍、住宅基地需要變更用途及出售時，應提前二個月通知
    承租人，承租人願以配合，承租人應無條件歸還出租人，絕
    無異議，系爭租賃物業已交付原告占有使用中；嗣因訴外人
    臺南企銀南嘉義分行聲請強制執行查封拍賣前揭土地及系爭
    租賃物，於87年5 月15日由被告吳拱照拍定，經本院民事執
    行處於同年5 月27日發給不動產權利移轉證書等情，有原告
    提出之本院86年度認字第20871 號認證之雞舍租賃契約書、
    89年度訴字第737 號、96年度簡上字第103 號民事判決影本
    附卷可稽（見本院卷第15至24、26至30頁）及本院調取前述
    民事卷核閱無誤。是以，訴外人陳劉金芬與原告租賃契約存
    續中，被告吳拱照於87年5 月27日因拍賣取得前揭土地上之
    系爭租賃物所有權，即因之繼受前述租賃契約出租人地位，
    原告與被告吳拱照就該租賃關係，在租賃期限屆至前，仍繼
    續存在甚明。
  (二)又原告所訂之前揭租賃契約，其租賃期限於89年3 月1 日屆
    至後，雙方未再另訂租約書，租賃契約業已終止之事實，亦
    為原告於前揭89年度訴字第737 號返還租賃物事件審理中，
    對該租賃契約已終止乙節自認（見該卷第229 頁第5 行）；
    復因原告遲未遷讓交還該租賃物，經吳拱照本於出租人及所
    有權人地位，訴請承租人陳戊興遷讓及損害賠償，業經法院
    判決陳戊興應將前揭土地上之雞舍16棟、住宅1 棟、飼料筒
    八筒等地上物遷讓交還吳拱照，並將同段417 之1 號、367
    之1 號、420 地號等三筆土地交還吳拱照，及應給付吳拱照
    自89年3 月2 日起至交還前述地上物之日止，按月以2 萬元
    計算之損害金，已於93年5 月13日經最高法院判決確定，而
    原告仍遲未自動遷讓，另經債權人吳拱照於98年12月15日以
    前述確定判決為執行名義，聲請本院執行處強制執行，並已
    於99年9 月9 日執行遷讓及交還完畢等情，此有被告吳拱照
    催告返還租賃物之存證信函1 份（見該卷第13頁）附卷為證
    ，並經本院依職權調取本院89年訴字第737 號民事卷宗、98
    年度司執字第34330 號執行卷宗，均堪予認定。是以，本件
    被告於該租賃契約屆期後，本於出租人或所有權人之法律地
    位，依法訴請原告即承租人遷讓或損害賠償，暨聲請強制執
    行，均係本於法律規定所賦予之正當權利之行使。原告徒以
    被告復未催繳或訴請支付租金，明知強制執行明顯傷害原告
    權利，就配合訴外人陳劉金芬之要求進行強制執行，明顯傷
    害原告之名譽與權利，故請求賠償云云，顯乏所據。
五、次按「無效法律行為之當事人，於行為當時知其無效或可得
    而知者，應負回復原狀或損害賠償之責任」民法第113 條固
    定有明文。惟按當事人主張有利於己之事實，就其事實有舉
    證之責任，民事訴訟法第277 條前段亦有明文。本件原告主
    張依台灣高等法院台南分院98年度重上字第68號塗銷所有權
    移轉登記事件，於98年11月12日準備程序筆錄，被告吳拱照
    承認願意依民法第113 條規定回復原狀，致訴外人陳劉金芬
    主張要求被告吳拱照依89年度訴字第737 號民事判決強制執
    行，造成原告損失而請求賠償；依89年上字第29號事件於89
    年3 月3 日審理筆錄及歷次出庭，被告吳拱照都表示養雞場
    已無吳拱照之權利，全部出售予訴外人林聰猛、林啟文父子
    ，致原告為錯誤判斷，於88年度易字第1256號、1429號刑事
    案件接受和解，訴外人林聰猛、林啟文父子當庭表示祇要不
    再告其等，原告可無償使用養雞場，依民法第91條、第113
    條之規定，被告吳拱照應負損害賠償責任云云，雖提出該準
    備程序筆錄影本附卷為證（見本院卷第50至55頁）。然查：
  (一)在被告吳拱照與訴外人陳劉金芬間訴請塗銷所有權移轉登記
    事件，依原告提出之台灣高等法院台南分院以98年度重上字
    第68號於98年11月12日準備程序筆錄所載內容以觀，其中關
    於原告陳戊興之系爭租賃物為債權人吳拱照聲請強制執行乙
    事，法官問：「被上訴人（即陳劉金芬）最在意者應係上訴
    人（即吳拱照）已對第三人陳戊興起訴遷讓交還租賃物取得
    勝訴判決，為何不對第三人聲請強制執行？、、、被上訴人
    為何一再要求上訴人應對陳戊興為強制執行？」而被上訴人
    訴代答稱：「如上訴人先對陳戊興為強制執行而取回系爭土
    地（即本件前揭數筆土地），被上訴人就願意取回系爭土地
    。」被上訴人訴代陳稱：「如由訴訟代理人出面對陳戊興為
    強制執行應是可以，上訴人訴代將回去與上訴人商量對陳戊
    興為強制執行。」法官問：「若上訴人對於陳戊興強制執行
    取回系爭土地後，被上訴人就同意上訴人塗銷系爭土地所有
    權移轉登記，取回系爭土地所有權？」被上訴人訴代答稱：
    是的。」經法官「諭知上訴人應於一個月內陳報對於第三人
    陳戊興聲請強制執行之情形。」等情。可見該訴訟在經審理
    法官之闡明後，債權人吳拱照依其確定之給付判決，而聲請
    對債務人陳戊興強制執行，然債權人吳拱照之聲請強制執行
    ，既係本於法律規定所賦予之正當權利之行使，已詳見上述
    ，自難認被告等應負何賠償責任。
  (二)次查，本件前述五筆土地及其上系爭租賃物，由被告吳拱照
    於87年5 月15日拍定，經本院民事執行處於同年5 月27日發
    給不動產權利移轉證書，已見上述，而被告吳拱照復將同段
    420 之2 、420 之3 地號等二筆土地及其上建物移轉登記與
    訴外人林聰猛，另將其餘三筆土地及其上建物出賣與訴外人
    林啟文，並辦畢所有權移轉登記（現林啟文部分之所有權登
    記已塗銷）。惟訴外人陳劉金芬於90年11月2 日向本院請求
    確認前述五筆土地買賣關係不存在之訴，經本院以95年度重
    訴字第89號及台灣高等法院台南分院93年度重上更（一）字
    第12號分別判決，確認吳拱照與陳劉金芬就該五筆土地之買
    賣關係不存在，並分別96年12月17日、94年8 月1 日確定，
    有台灣高等法院台南分院93年度重上更（一）字第12號民事
    判決、本院95年度重訴字第89號民事卷宗可稽。雖依原告提
    出載為89年3 月3 日之89年度上字第29號審理筆錄，證人吳
    拱照到庭證述：「土地與二位朋友葉素雁、黃宜金一起買，
    我原無意願購買，但經他們一直邀約，答應買少部分，要他
    們先去處理，由於馬上轉賣給林聰猛，故我是完全未出錢，
    但也由於原價出賣也未賺到錢，因於認識兩造。」、「建地
    有過戶，農地未過戶，原農地是要賣別人，但由於自耕農問
    題擱置，現農地又歸原地主陳劉金芬，但我是全部賣與林聰
    猛，現已全部未有我的名義了。」等語。然依前述「所有權
    讓與不破租賃之原則」，縱訴外人陳劉金芬或被告吳拱照在
    租賃契約存續中，經確認買賣關係不存在，或將前揭土地及
    系爭租賃物轉讓林聰猛或他人，承租人之租賃關係仍受保障
    ，並無何影響，在租賃期限屆至前，其租賃關係仍繼續存在
    。再者，本院細繹原告提出之前述本院刑事判決及台灣嘉義
    地方法院檢察署檢察官88年度偵字第5872、7078號起訴書與
    前述審理筆錄（見本院卷第5 至8 、52至55頁），並無訴外
    人林聰猛父子或被告吳拱照附條件同意原告無償使用系爭租
    賃物之情形，且經被告吳拱照於本院審理時到庭否認有無償
    供原告使用之情事，原告復未能舉證以實其說，尚難憑採。
    何況，系爭租賃物在兩造租賃關係於89年3 月1 日屆至後，
    原告仍持續占有使用迄於99年9 月9 日強制執行完畢為止。
    基此，顯難認原告有何判斷錯誤或有所謂「無效法律行為」
    ，致其受有損害之情事，原告據此主張本件有民法第第91條
    、第113 條規定之情形，被告等應負賠償責任，顯不足取。
六、復按因故意或過失，不法侵害他人權利者，負損害賠償之責
    任，民法第184 條第1 項前段固定有明文，惟依該規定請求
    損害賠償者，自應就其主張之侵權行為之事實，如被告之故
    意過失、行為與損害間之因果關係等負舉證責任；又當事人
    主張有利於己之事實者，就其事實有舉證之責任。是以，原
    告主張其對被告有侵權行為損害賠償請求權，依前揭規定，
    自應就被告之過失及其過失行為與損害結果間存在有相當因
    果關係負舉證責任。本件原告另主張訴外人陳劉金芬及被告
    陳新埤所為違法亂紀行為，又假收取租金或取回設備或維修
    為由，或親自率領或教唆、懸賞黑道流氓之輩騷擾、破壞、
    毀損、佈毒、妨害自由，導致養雞場嚴重損失，且未善盡出
    租人之義務，拐欺、詐騙400 萬餘元，卻未繳涉案養雞場臺
    南企銀貸款分文本息，明顯係預謀、背信、詐欺行為，應予
    賠償274 萬元或246 萬元云云，固據提出本院88年度易字第
    14 29 號刑事判決、前述檢察署檢察官88年度偵字第5872、
    7078號起訴書、台灣高等法院台南分院90年度上易字第147
    號刑事判決、閱卷聲請狀、請款明細表、單批飼料、請款紀
    錄表、移轉價格統計表、新聞紙剪報影本為證（見本院卷第
    39至49頁）。惟查：
  (一)本件原告主張被告有親自率領或教唆、懸賞黑道流氓之輩騷
    擾、破壞、毀損、佈毒、妨害自由，導致養雞場嚴重損失乙
    節，惟被告等均否認有此等不法侵害之事實，則按之前揭說
    明，原告自應就此事實負舉證責任。雖依原告提出之前揭刑
    事判決內容，係以被告吳拱照於拍賣取得前揭五筆土地後，
    又將前述五筆土地賣予訴外人林聰猛、林啟文父子，林啟文
    為迫使原告陳戊興遷離前揭土地，於88年3 月間，唆使訴外
    人陳榮利驅趕滋擾陳戊興，以迫使陳戊興遷離放棄雞舍使用
    權，陳榮利於受教唆後，於88年3 月17日下午10時許，在嘉
    義縣番路鄉公所前，指使訴外人謝耀霈前往上址雞舍，毆打
    陳戊興，謝耀霈受教唆後，旋於同年月18日下午8 時40分許
    ，夥同綽號「紅龍」、「恐龍」、「阿安」等不詳姓名年籍
    男子毆打陳戊興身體，致陳戊興身體受有多處傷害等情；又
    訴外人呂旭峰受陳新埤之託向陳戊興收取積欠之租用養雞場
    租金，呂旭峰遂與其友人張讚文、詹景閎於89年2 月18日下
    午3 時許，共同前往陳戊興上址養雞場欲代陳新埤收取租金
    ，然雙方確發生爭吵，詎訴外人張讚文與呂旭峰竟共同恐嚇
    陳戊興略恫稱：「我們會想辦法治你，不用懷疑，我們絕對
    有辦法治你」等話語。為此，訴外人林聰猛、林啟文、陳榮
    利、謝耀霈、呂旭峰、張讚文因傷害或妨害自由等，雖各經
    判處罰金、拘役或有期徒刑數月不等在案。然細繹該判決內
    容，並無證據足資認定被告等有親自率領或教唆、懸賞黑道
    流氓之輩騷擾、破壞、毀損、佈毒、妨害自由之情事，而原
    告就此事實，並未提出其他事證以實其說，況前揭侵害行為
    縱認屬實，業已罹於請求權之消滅時效，亦為被告所援用（
    見本院卷第104 頁）。是以，原告徒以前揭刑事判決空言指
    摘，顯難採認。
  (二)至原告主張被告有其他致其受有損害或未善盡出租人義務，
    或訴外人陳劉金芬有拐欺詐騙400 餘萬元，未繳涉案養雞場
    臺南企銀貸款分文本息，明顯係預謀、背信、詐欺行為，應
    予賠償274 萬元或24 6萬元云云，就此原告既未舉證以明之
    ，何況訴外人陳劉金芬是否按期繳納貸款本息，均純係訴外
    人陳劉金芬與貸款銀行間之債權債務關係，與原告或第三人
    本屬無涉，亦無不法侵害原告之權利，原告前述主張，洵屬
    無據，自無庸再予詳為論述之必要，附予敘明。
七、綜上所述，本件原告以前揭各項事由，依民法第91條、第11
    3 條規定或其他侵害其權利之情事，主張被告應負賠償責任
    ，並請求被告共同給付240 萬元，均屬無據，為無理由，應
    予駁回。
八、本件事證已臻明確，兩造其餘攻擊防禦方法及調查證據之聲
    請，經審酌後，均核與本件判決結果無影響，自無再行調閱
    或逐一論述之必要，併此敘明。
九、據上論結，本件原告之訴為無理由，依民事訴訟法第78條規
    定，判決如主文。
中    華    民    國  100     年    1     月    12    日
                  民事第一庭法  官  李文輝
以上正本係照原本作成
如對本判決上訴須於判決送達後20日內向本院提出上訴狀
如委任律師提起上訴者，應一併繳納上訴審裁判費。
中    華    民    國  100     年    1     月    12    日
                            書記官  王博昭